【裁判字號】    91,訴,151
【裁判日期】    920425
【裁判案由】    強盜等
【裁判全文】
臺灣臺東地方法院刑事判決                          九十一年度訴字第一五一號
    公  訴  人  臺灣臺東地方法院檢察署檢察官
    被      告  乙○○
    指定辯護人  公設辯護人  甲○○
右列被告因強盜等案件，經檢察官提起公訴（九十一年度偵字第九九四號），本院判
決如左：
    主  文
乙○○結夥三人以上攜帶兇器踰越安全設備竊盜，因脫免逮捕，而當場施以強暴，累
犯，處有期徒刑玖年。扣案之手電筒壹支沒收。
    事  實
一、乙○○前曾犯有煙毒、槍砲、麻藥等案件，最近一次於民國八十九年間，因贓物
    案件，經臺灣高等法院花蓮分院判決有期徒刑三月確定，於九十年一月五日易科
    罰金執行完畢，詎猶仍不知悔改，竟意圖為自己不法之所有，於九十一年三月二
    十五日凌晨四時二十分許，攜帶客觀上足以對人之生命、身體造成危險之類似剪
    刀之不明利器一把，偕同有犯意聯絡之二名以上姓名年籍不詳之成年人，駕駛車
    號七Ｓ─一四一六號自用小客車，由臺東縣延平鄉桃源村往池上鄉之方向行駛，
    行經臺東縣鹿野鄉○○村○○路往延平鄉以西三百公尺處戊○○所有枇杷園前，
    將車停放後，竟從圍繞該園具有防閑作用之鐵絲網藩籬破洞中進入枇杷園而踰越
    該安全設備，以類似剪刀之不明利器將枇杷樹上包在紙袋內之枇杷剪下，竊取得
    手後，正擬離去之際，適上開枇杷園之園主戊○○與其妻丙○至園區巡視，因見
    該處有燈光，且聽見紙袋之撕裂聲而向乙○○靠近時，乙○○遂自該園內衝出，
    將枇杷丟棄，往其所停放之自小客車方向逃跑，戊○○旋即上前予以逮捕，乙○○為脫免逮捕，竟當場施以強暴，持其所有之手電筒敲擊戊○○頭部，致戊○○
    受有頭部撕裂傷之傷害，丙○乃立即打電話向居住附近姪子丁○○求救，丁○○
    即以電話報警，並立刻趕往現場，俟丁○○抵達時，見戊○○流血，乙○○則已
    被制服，渠等三人便在乙○○之小客車前，等待警察前來處理，現場並扣得手電
    筒乙支、枇杷一袋（約十二台斤）。
二、案經戊○○訴由臺東縣警察局關山分局報請臺灣臺東地方法院檢察署檢察官偵查
    起訴。
    理  由
一、訊據被告乙○○矢口否認有為右揭加重準強盜等犯行，辯稱：伊原係駕車至延平
    找朋友未果，於返家路過上開枇杷園，遂在該處停車施打海洛因，嗣欲下車解手
    ，乍見前面有燈光，係園主即告訴人戊○○騎機車靠近，告訴人竟指伊偷採枇杷
    ，伊表示並未竊取枇杷，欲打開車門讓告訴人查看，告訴人以為伊欲逃跑，竟持
    棍子毆打伊，實則伊並未竊取枇杷，亦未持手電筒打告訴人云云。惟查：
（一）右揭事實，業據告訴人於警詢中指稱：「我與太太丙○於本日凌晨四時許，從
      家裡要到枇杷園時，我看見園裡有燈光，我有喊『又在採了』（台語）二聲之
      後，有一個人向我們方向衝出來，‧‧衝出來這位竊嫌就往一部車號七Ｓ─一
      四一六號自用小客車準備逃跑，我趕緊從他後衣領捉住，這時竊嫌就轉身拿東
      西從我頭部打下去。」、「我與太太丙○發現他與另幾人正在竊取我園內之枇
      杷，而乙○○要將枇杷拿到車內駕車逃跑時，被我從後方捉住衣領。」、「我
      與竊嫌乙○○發生扭打之位置在他停放自小客車七Ｓ─一四一六號旁，也就是
      在我種植枇杷園前馬路上。」、「竊嫌乙○○從枇杷園後方衝出來，於枇杷園
      與茶園間，由交界處（石頭岸邊）往枇杷園前衝出來要駕車逃跑。」等語；於
      偵查中復為相同之陳述，嗣於本院調查時亦指稱：「當天我機車騎到園的路邊
      ，我看到一輛自小客車，然後我看到三個人在園中拿著手電在照，我還聽到撕
      枇杷外包裝紙的聲音，我就說又來偷了，‧‧還有一個人就是被告往籬笆鑽出
      來要逃跑，他開車要跑，我就捉住他的衣服，然後他不曉得拿甚麼東西打我後
      腦，然後我們扭打起來。」、「（枇杷在何處找到？）在籬笆和茶園中間的田
      埂找到的，大約有十二斤左右，用超市的塑膠袋裝的，是當場找到的，我就拿
      到警察局。」等語甚詳（見本院九十一年十一月十二日訊問筆錄），且前後指
      訴之情節並無出入；檢察官並至現場履勘結果，發現果園設有圍籬，係屬七分
      二之枇杷園，枇杷園與茶園交界之圍籬確有一破洞處等情，有臺灣臺東地方法
      院檢察署履勘筆錄在卷可參；又告訴人遭被告持手電筒敲擊，致頭部受有撕裂
      傷之傷害乙節，亦有財團法人佛教慈濟綜合醫院關山分院診斷證明書一紙在卷
      可稽，此外，並有乙○○強盜案現場圖（手繪圖）一張、現場照片共計七幀、
      贓物認領保管書一張附卷足憑，及現場查獲之手電筒一把扣案可資佐證，足認
      被告前往告訴人之枇杷園內竊取枇杷後欲離去之際，為告訴人所發現逃離時，
      為脫免逮捕，而與告訴人發生扭打，當場施以強暴之行為甚為明確。
（二）依證人丙○於警詢中證稱：「我和先生戊○○於本年本月早上四時去巡視枇杷
      園，到達時一部汽車停於我枇杷園路邊，我用手電筒照枇杷園，就看到三個人
      在剪斷枇杷偷竊，‧‧乙○○就從我枇杷園裡走出來，要開自小客車七Ｓ─一
      四一六號走，我就跟乙○○說你每天偷我的枇杷，他就要開車走，我先生戊○○就阻止乙○○開車，後來我先生戊○○就和乙○○打起來，‧且從褲子口袋
      不知拿甚麼東西往我先生頭上打，我就打電話給我姪子丁○○叫他報案，後來
      警方到達並在我的枇杷園裡找到乙○○他們偷剪下來用塑膠袋裝的枇杷。」等
      語，於本院調查時亦證稱：「我有看到枇杷包裝紙被撕，也有聽到聲音，看到
      燈光，有一個人跑出來，‧‧那個人是要出來開車的，我就一直打電話給我的
      姪兒，當時我先生還和被告在一起扭打。」、「手電筒在路邊上，枇杷是在茶
      園旁邊的田埂上找到的」等語（見九十一年十一月十二日訊問筆錄）；證人丁○○於警詢中證稱：「我嬸嬸丙○有一同前往，在戊○○與小偷扭打時，打電
      話給我，‧‧我見枇杷園內有燈光，趕到枇杷園，才知竊嫌將我叔叔戊○○打
      傷」等語，於偵查中證稱：「我聽到我叔叔枇杷園有聲響，所以我就衝出去看
      。」、「我當天巡邏回來，我聽到一些聲音，我叫我母親上樓去看，看到我叔
      叔的枇杷園有兩、三盞燈光，我趕到枇杷園現場，看到我叔叔滿身都是血。」
      等語（見本院九十二年二月十八日訊問筆錄），互核二位證人之證詞均相一致
      ，且與告訴人所述竊取枇杷及扭打之情節相符；而被告對於伊與告訴人發生扭
      打、拉扯乙情亦不否認，足徵被告為脫免逮捕，持手電筒將告訴人打傷之事實
      ，堪以認定。
（三）次依證人丁○○於本院調查時證稱：「（事後是否還有回枇杷園？）有，我跟
      另外一位警員去的，‧‧在茶園和枇杷園的交界處還找到一把手電筒，」、「
      （你看到的手電筒的形狀如何？）我看到時已經破掉。」等語，證人即臺東縣
      警察局關山分局鹿野分駐所警員己○○證稱：「（當時手電筒的情況如何？）
      已經破掉了。」等語，而該手電筒確為被告所有，且形狀、大小、顏色均相同
      ，亦據被告供承在卷，而本院當庭勘驗扣案之手電筒一把，有輕微變形，筒身
      有超過一半以上裂痕，開關處按鈕已經掉了，前面的鋁框斷裂掉等情，有本院
      九十一年十一月二十六日訊問筆錄可稽，亦有卷附手電筒之照片可供比對，可
      見上開手電筒被查獲時，確有損壞之情狀甚明；本院復將扣案之手電筒送請臺
      東縣警察局鑑定結果：「於編號七手電筒底部圓周縫中檢驗出陽性血跡反應。
      」等語，有該局九十一年十二月四日東警刑四字第○九一○○四六三四一號函
      覆臺東縣警察局鑑驗扣案證物手電筒資料（含照片二十幀）一份在卷可按，綜
      上跡證，被告既不否認手電筒為伊所有，而該手電筒既係在現場查獲，當時又
      有明顯之破裂痕跡，且告訴人亦因遭被告持物敲擊而流血受傷，該手電筒上亦
      確有血跡反應，是以，被告持手電筒猛力敲擊告訴人乙情，應無疑義；雖本院
      再送請內政部警政署刑事警察局鑑定結果：「棉棒，以Ｏ－Ｔｏｌｉｄｉｎｅ
      血跡反應法檢測結果，呈陰性反應，經抽取ＤＮＡ檢測，未檢出型別」等語，
      有該局九十二年一月六日之見驗書一件在卷可考，惟該鑑定結果僅足以證明扣
      案之手電筒上所存留之血跡反應未能檢出型別，並非遽謂上開血跡反應與告訴
      人之ＤＮＡ型別不符，尚難據此為有利於被告之認定，是被告辯稱並未持手電
      筒敲擊告訴人且手電筒係完好乙節，均不足採信。
（四）再觀諸卷附檢察官履勘筆錄現場情形略圖、警員庚○○所繪製之現場圖及現場
      照片，相互比對結果，本件枇杷園之四周外圍係以鐵刺網作為圍籬，用以防止
      外人擅自進入，具有防閑效果，且枇杷園與茶園交界處之圍籬縫隙較大，易於
      出入，雖未見有被破壞之情狀，然該處鐵刺網之間隔相當距離，足以使人出入
      ，證人庚○○亦證稱：「現場破洞大小大約是一個人可以進去的大小」等語，
      且被告亦供稱伊自枇杷園旁之茶園走出來等語，確與現場圖所示出入之地點相
      符；再參以被告為警查獲經隨案移送臺灣臺東地方法院檢察署偵訊時所攝之照
      片，被告臉上有三道明顯之橫向割裂傷痕，顯係踰越枇杷園四周之鐵刺網圍籬
      時，不慎割傷所致，是被告辯稱並未進入枇杷園云云，顯不足採信。
（五）復據告訴人指稱：「（枇杷是如何被偷下來的？）包裝紙被撕下來，枇杷是用
      剪刀剪下來。」等語；證人庚○○證稱：「（當時的枇杷是被採下或是被剪下
      ？）是被剪下來的，因為它的莖很粗，看得出來有剪過的痕跡。」、證人己○○證稱：「（是否有去現場查看地上有哪些東西？）我只有看到包枇杷的紙袋
      」等語，證人丁○○亦證稱：「在枇杷園的溝邊有找到一袋被割下來的枇杷，
      位置如警卷所附的的現場圖。」等語，衡諸一般經驗，枇杷樹之果實係長在樹
      枝頂端，直接與樹枝相連，而包裝枇杷之紙袋，亦非一般容易撕裂之材質，除
      非使用類似剪刀之利器，不足以剪斷採收，是本件雖未扣得上開類似剪刀之不
      明利器，然告訴人所有之枇杷樹上枇杷之包裝紙既有撕裂痕跡，且前開告訴人
      、證人亦均指稱所查獲之枇杷經查看係以以類似剪刀之器具所剪斷，而上開證
      人復在該處發現一袋枇杷（約十二台斤），則被告持該不明利器竊取枇杷之事
      實，亦堪認定。
（六）至被告辯稱伊係進入茶園解手乙節，被告於警詢中辯稱：「返回池上途中，路
      經該枇杷園時停車走向茶園內上大號（解便）後走出至路旁，見到兩人就說我
      偷枇杷。」云云，於偵訊中亦辯稱：「（為何你會跑到人家的園裡？）我是在
      旁邊的茶園裡大便。」、「（被發現時是否已經排便完畢？）是。」云云，檢
      察官遂即命警前往本件枇杷園現場查證結果，並未發現任何排泄物、擦拭物或
      其他遺留物品等情，有警員庚○○所製作之報告書一份在卷可稽，被告於本院
      調查時即改口辯稱：「在車上施打海洛因，後來我想要上大號，就下車，突然
      有機車過來，我看見車燈，就沒上廁所。」云云，並一再辯稱警詢及偵查當時
      因施打海洛因之故才這樣說，伊要跟檢察官解釋卻沒機會云云，然被告被查獲
      當時並未立即接受詢問，翌日始另行製作警詢筆錄乙情，有上開二份警詢筆錄
      可稽，被告經過一日之休息，精神狀況應無不良之情形；本院復當庭勘驗偵訊
      錄音帶結果：當時被告要回池上，因為很急，才到枇杷園旁邊的茶園大便，檢
      察官有質問被告是否已經大便完畢，被告稱已經大便完畢等情，有本院審判筆
      錄可考，被告一味空言否認，不僅前後矛盾，且扭曲供詞，顯係卸責之詞，毫
      不足採信。
（七）綜上所述，被告行竊經告訴人發覺而於被追捕時，為脫免逮捕，持手電筒當場
      施以強暴，打傷告訴人之事證明確，是其所辯，顯係事後卸責之詞，委無足採
      ，被告犯行洵堪認定。
三、按枇杷園四周之鐵刺網圍籬，係用以防止外人擅自進入園內，具有防閑效果，應
    屬刑法第三百二十一條第一項第二款之「其他安全設備」最高法院四十五年台上
字第二一八號判例意旨可資參照；又刑法第三百二十一條第一項第三款所謂兇器
    ，凡於人之生命身體之安全，易生危險者均屬之，因攜帶兇器行竊，只需行竊時
    攜帶具有危險性之兇器為已足，並不以主觀上有以該兇器行兇之意圖為必要，最
    高法院七十年度台上字第六一一○號判決、七十一年度台上字第七二八號判決均
    採同一見解。查類似剪刀之不明利器既係用以剪斷枇杷堅硬之樹枝，顯係具有尖
    銳之構造，應認客觀上足以對人之生命、身體、安全構成威脅，屬於兇器。再按
    ，刑法第三百二十九條以強盜論，即以強盜罪相當條文處罰之意，並非專指以同
    法第三百二十八條第一項之強盜論，故同法第三百三十條所謂犯強盜罪，不僅指
    自始犯強盜罪而言，即依同法第三百二十九條以強盜論者，亦包括之，如此項準
    強盜有同法第三百二十一條第一項各款情形之一，自應依同法第三百三十條論處
    （最高法院四十二年度臺上字第五二三號判例參照）。又按刑法之強盜罪，明文
    規定以強暴、脅迫致使不能抗拒為其構成要件，而刑法準強盜罪則無類此致不能
    抗拒之規定，故被告一有強暴、脅迫之實施，即與準強盜之規定相當，而不以使
    人不能抗拒為必要（最高法院七十四年度台上字第三二二五號判決亦同此見解）
    ，是本件被告為脫免逮捕，與告訴人發生扭打，並用手電筒毆打告訴人之頭部，
    應可認為當場施以強暴行為至明；又被告與二名不明成年人士結夥三人攜帶凶器
    共同行竊等情，亦據告訴人戊○○指訴歷歷，並經證人丙○證稱有看見三個人等
    語及證人丁○○證稱當時發現有二、三盞燈光等語甚詳，是被告結夥三人以上攜
    帶凶器行竊之犯行明確，被告與前開二名不明成年人彼此間，具有犯意聯絡及行
    為分擔之事實，為共同正犯。核被告所為，係犯刑法第三百二十九條之準強盜罪
    ，而有同法第三百二十一條第一項第二款、第三款、第四款之情形，應依同法第
    三百三十條第一項加重強盜罪論處；另就被告持手電筒毆打告訴人頭部致其受有
    傷害部分，係犯刑法第二百七十七條第一項之普通傷害罪，被告所犯上開二罪間
    ，有方法結果之牽連關係，依刑法第五十五條後段之規定，應從一重之加重強盜
    罪論處。再查被告前曾犯有煙毒、槍砲、麻藥等案件，最近一次於八十九年間，
    因贓物案件，經臺灣高等法院花蓮分院判決有期徒刑三月確定，於九十年一月五
    日易科罰金執行完畢，有臺灣高等法院被告全國前案記錄表在卷可稽，其受有期
    徒刑執行完畢，五年以內再犯本件有期徒刑以上之罪，為累犯，應依刑法第四十
    七條規定加重其刑。爰審酌被告不思向上，竟攜帶兇器，夥同不明人士，進入他
    人之枇杷園竊盜，復於竊得他人所種植之枇杷後，僅為脫免逮捕竟當場施以強暴
    ，致告訴人受傷，嚴重破壞社會秩序及環境安全，影響當地農民生計，且犯後一
    再狡辯，態度惡劣及其品行、犯罪動機、目的、手段、生活狀況、智識程度、所
    得之財物等一切情狀，量處如主文所示之刑，以資懲儆。又扣案之手電筒一支，
    係被告對告訴人當場施以強暴，用以打傷告訴人之器具，為被告所有供犯罪所用
    之物，業據被告供承在卷，應依刑法第三十八條第一項第二款規定宣告沒收；至
    被告持以行竊之類似剪刀之不明利器一把，並未扣案，亦無證據證明係屬被告所
    有且仍然存在，爰不另予宣告沒收。
據上論斷，應依刑事訴訟法第二百九十九條第一項前段，刑法第二十八條、第三百三
十條第一項、第三百二十九條、第二百七十七條第一項、第五十五條、第四十七條、
第三十八條第一項第二款，罰金罰鍰提高標準條例第一條前段，判決如主文。
本案經檢察官洪政和到庭執行職務。
中      華      民      國    九十二    年  四      月    二十五    日
                              臺灣臺東地方法院刑事庭
                                        法  官  楊力進
                                        法  官  柯姿佐
                                        法  官  林卉聆
右正本證明與原本無異。
如不服本判決應於收受送達後十日內向本院提出上訴書狀，其未敘述上訴之理由者並
得於提起上訴後十日內向本院補提理由書（均須按他造當事人之人數附繕本）。
「切勿逕送上級法院」
                                        書記官  蘇  豫
中      華      民      國    九十二    年      五      月    十二    日
附記：
中華民國刑法第三百三十條第一項
犯強盜罪而有第三百二十一條第一項各款情形之一者，處五年以上十二年
以下有期徒刑。
中華民國刑法第三百二十九條
竊盜或搶奪，因防護贓物、脫免逮捕或湮滅罪證，而當場施以強暴脅迫者
，以強盜論。
中華民國刑法第二百七十七條第一項
傷害人之身體或健康者，處三年以下有期徒刑、拘役或一千元以下罰金。


司法院資訊處製作；財團法人民間司法改革基金會備份。
